【裁判字號】    88,易,2217
【裁判日期】    890229
【裁判案由】    毒品危害防制條例
【裁判全文】
臺灣臺北地方法院刑事判決                        八十八年度易字第二二一七號
    公  訴  人  臺灣臺北地方法院檢察署檢察官
    被      告  乙○○
右列被告因違反毒品危害防制條例案件，經檢察官提起公訴（八十七年度偵字第二０
四０七號），及移送併辦（八十八年度偵字第一六四五三號），本院判決如左：
    主  文
乙○○連續幫助非法吸用化學合成麻醉藥品，處有期徒刑捌月。
    事  實
一、乙○○受因違反麻醉藥品管理條例案件通緝中之甲○○，幼時鄰居林坤玉、陳志
    誠之託，代為購買第二級毒品安非他命，乃基於幫助甲○○、林坤玉、陳志誠非
    法吸用安非他命之概括犯意，先於民國八十五年十月底某日在台北縣淡水鎮及同
    年十一月六日在台北市西門飯店各拿一次約價值新台幣（下同）一千元之第二級
    毒品安非他命予甲○○吸用，而甲○○於八十五年十一月七日將乙○○於同年月
    六日交付之該包安非他命帶至台北市○○路二四六號密都飯店八０六號房內施用
    後，將剩餘之安非他命置於該房內之梳妝台上。嗣於八十五年十一月八日上午六
    時許，甲○○在台北市○○○路○段三０三號前為警查獲，並帶同警方至前開密
    都飯店八０六號房內，起出其所有之安非他命一包（淨重０‧九九公克）及玻璃
    球吸食器一組。又乙○○於八十五年十一月八日上午六時許，攜帶所購買擬自用
    之安非他命，駕車行經台北縣五股交流道時，為警循線查獲，並扣得安非他命（
    淨重二‧六九公克）一包及分裝袋四個，經檢察官諭知十萬元交保，並於同年十
    一月十一日保釋後，復承前概括之犯意，於八十五年十二月初某日起至八十六年
    一月五日止，於先向林坤玉、陳志誠收受金錢後，代林坤玉購買第二級毒品安非
    他命三次，另代陳志誠亦購買三次安非他命，分量各為價值一千元、二千元、五
    千元及二千元之量，在林坤玉台北市○○○路○段和平商場二樓九號、陳志誠台
    北縣中和市○○路二巷二十一號其等住處交付，幫助林坤玉、陳志誠非法吸用安
    非他命。
二、案經台北市政府警察局中山分局報請臺灣臺北地方法院檢察署檢察官偵查起訴，
    理  由
一、訊據被告乙○○對於右揭事實坦承不諱，核與證人甲○○、林坤玉、陳志誠等人
    於另案（即八十六年訴字第三八九號）供證情節大致相符，復有於密都飯店八０
    六號房內查獲之疑似安非他命一包扣案可佐，該結晶物經送法務部調查局鑑驗結
    果，確為第二級毒品安非他命，亦有法務部調查局第00000000號檢驗通
    知書一紙附卷可稽，而證人甲○○、林坤玉、陳志誠確有吸用安非他命之事實，
    亦有本院八十五年度訴緝字第四０三號甲○○之刑事判決及台灣高等法院被告全
    國前案紀錄表二紙在卷可稽，足見被告自白之內容與事實相符，本件事證已臻明
    確，被告犯行堪以認定，應予依法論科。
二、按從犯之處罰，得按正犯之刑減輕之，刑法第三十條第二項定有明文，則被告之
    行為若橫跨新舊法時，自應比較新舊法中正犯之刑度以為裁判之基礎。查被告行
    為後，毒品危害防制條例業已於八十七年五月二十日經總統修正公布，並於同年
    月二十二日生效，其中施用毒品安非他命部分，毒品危害防制條例第二條第二項
    第二款、第十條第二項已修正為施用第二級毒品罪，法定刑並規定為三年以下有
    期徒刑，較之修正前麻醉藥品管理條例第十三條之一第二項第四款之非法吸用麻
    醉藥品罪，法定刑為三年以下有期徒刑、拘役或一萬元以下罰金（按麻醉藥品管
    理條例雖已修正名稱為管制藥品管理條例，並於八十八年六月二日經總統公布施
    行，惟依管制藥品管理條例第三十七條規定，有關非法使用管制藥品，仍應依毒
    品危害防制條例處理，是前開新舊法比較，自應以修正前之麻醉藥品管理條例為
    比較之基礎），新舊條例比較結果，顯適用舊條例較有利於被告。是被告乙○○
    以幫助甲○○、林坤玉、陳志誠非法吸用安非他命之意，受其等之託代為購買安
    非他命，所為核係犯麻醉藥品管理條例第十三條之一第二項第四款之非法吸用化
    學合成麻醉藥品之幫助犯。公訴人以毒品危害防制條例第十條第二項之罪論科，
    容有誤會，起訴法條應予變更。又其先後多次犯行，均時間緊接，所犯係犯罪構
    成要件相同之罪名，顯係基於概括之犯意為之，應依連續犯規定論以一罪，並加
    重其刑。又公訴人移送併辦即八十八年度偵字第一六四五三號，有關被告乙○○
    幫助林坤玉、陳志誠吸用安非他命犯行部分，雖未據起訴，惟因與起訴部分有連
    續犯之裁判上一罪之關係，其一部起訴之效力及於全部，本院自應併予審究。另
    被告係以幫助他人吸用安非他命之犯意而代購毒品，為幫助犯，應按正犯之刑減
    輕之，並先加後減之。爰審酌被告素行不佳，有多次違反麻醉藥品管理條例前科
    ，及其犯罪之動機、目的、手段、受託代買安非他命，致使委託者因而吸用傷害
    其等之身心健康，所生危害尚非輕微，及犯罪後尚能坦承犯行、態度良好等一切
    情狀，量處如主文所示之刑，以資懲儆。至於前開扣案之被告乙○○所有安非他
    他命一包（淨重二‧六九公克）、分裝袋四個及乙○○受甲○○之託購買交付甲○○持有之安非他命（０‧九九公克）一包、玻璃吸食器一組，徵按沒收為從刑
    之一種，且與主刑有其從屬關係，則依從刑附屬於主刑之原則，上開扣案物既與
    本罪無直接之關連，爰不為沒收之宣告。
三、公訴意旨另以：被告乙○○受因違反麻醉藥品管理條例案件通緝中之丙○○之託
    ，乃基於幫助丙○○非法吸用安非他命之概括犯意，先於八十五年十月底某日在
    台北縣淡水鎮及同年十一月六日在台北市西門飯店各拿一次約價值一千元之第二
    級毒品安非他命予甲○○吸用，而甲○○於八十五年十一月七日將乙○○於同年
    月六日交付之該包安非他命帶至台北市○○路二四六號密都飯店八０六號房內與
    丙○○一起施用後，將剩餘之安非他命置於該房內之梳妝台上。嗣於八十五年十
    一月八日上午六時許，甲○○在台北市○○○路○段三０三號前為警查獲，並同
    警方至前開密都飯店八０六號房內，起出其所有之安非他命一包（淨重０‧九九
    公克）及玻璃球吸食器一組，因認被告涉犯毒品危害防制條例第十條第二項之幫
    助吸用第二級毒品罪嫌云云。按犯罪事實應依證據認定之，無證據不得推定其犯
    罪事實。又不能證明被告犯罪者，應諭知無罪之判決。刑事訴訟法第一百五十四
    條、第三百零一條第一項分別定有明文。又被告之自白，雖為證據之一種，但必
    與事實相符者為限，若其自白顯有疑義，而審理事實之法院，就其職權調查之所
    得，仍未能證明其自白與事實相符者，自不得據為認定犯罪事實之唯一之基礎，
    最高法院十八年上字第一０八七號著有判例可資參照。查本案被告乙○○雖自白
    於前揭時地有幫助丙○○施用安非他命之犯行，惟前開二次由乙○○交付予甲○○之毒品安非他命，實係甲○○託乙○○代為購買以便自行吸用等情，迭據甲○○於另案（即八十六年度訴字第三八九號）審理中供證綦詳，又證人丙○○於該
    案審理時亦到庭供證稱：伊曾於八十五年十一月查獲前二、三日，口頭上請乙○○幫忙調貨，但伊沒拿到貨就被抓了等語，徵按被告自白之內容與丙○○證述情
    節已有不同，且幫助吸用第二級毒品罪之構成，即必須正犯有著手實施犯罪之行
    為，而其行為達於可罰之程度始能成立，則縱依證人丙○○所言，曾託被告向他
    人調取第二級毒品安非他命，因丙○○請託被告幫忙調取之安非他命，並未實際
    上已交付予丙○○供吸食之用，則被告之幫助吸用犯行，自因正犯即丙○○未著
    手實施吸用行為，而難以施用第二級毒品罪之幫助犯論科。此外，復查無其他積
    極之證據足資認定被告有公訴人指訴之犯行，原應為無罪之諭知，惟公訴意旨認
    此部分犯罪，與前開有罪部分，既具有連續犯之裁判上一罪之關係，爰不另為無
    罪之諭知，併此敘明。
四、末查被告係自八十五年十月底起始有幫助他人吸用安非他命之犯行，與前案即台
    灣高等法院八十五年度上易字第七五一五號乙○○違反麻醉藥品管理條例案件，
    其自行吸用安非他命之時間，係自八十五年五月間起，不論從犯罪之時間、地點
    、型態均足認係被告另行起意之行為，是尚難認二者間有連續犯之裁判上一罪之
    法律關係，附此敘明。
據上論斷，應依刑事訴訟法第二百九十九條第一項前段、第三百條，修正前麻醉藥品
管理條例第十三條之一第二項第四款，刑法第十一條前段、第二條第一項但書、第五
十六條、第三十條第二項，判決如主文。
本案經檢察官陳佳秀到庭執行職務
中    華    民    國      八十九      年    二      月      二十九      日
                                      臺灣臺北地方法院刑事第七庭
                                          法  官  蔡  世  祺
右正本證明與原本無異
如不服本判決，應於判決送達後十日內，向本院提出上訴狀
                                          書記官  李  文  樁
中    華    民    國      八十九      年    三      月        一        日
附錄本案論罪科刑法條全文
麻醉藥品管理條例第十三條之一第二項第四款
麻醉藥品，限供醫藥及科學上之需用，不得非法輸入、製造、運輸、販賣、持有、施
打或吸用。


司法院資訊處製作；財團法人民間司法改革基金會備份。
